臺灣臺南地方法院刑事判決
上　訴　人　乙○○
即　被　告
上列上訴人即被告因過失傷害案件，不服本院中華民國九十五年
十二月七日九十五年度交簡字第二二二六號第一審判決（聲請案
號：九十五年度偵字第一二七五四號），提起上訴，於本院行準
備程序時，對全部犯罪事實為有罪之陳述，經本院管轄之第二審
合議庭裁定以簡式審判程序審理，並判決如下：
    主  文
原判決撤銷。
林光耀因過失傷害人，處拘役伍拾日，如易科罰金，以銀元參佰
元即新臺幣玖佰元折算壹日。
    事  實
一、乙○○於民國（下同）九十五年四月十四日晚間九時十五分
    許，駕駛車牌號碼四五九九—ＬＶ號自用小客車，沿臺南市
    ○○路由東往西方向行駛，途經該路段與東寧路二二六巷無
    號誌交岔路口，作左轉彎時，本應注意轉彎車應讓直行車先
    行，而依當時氣候晴朗、夜間有照明、市區道路路面乾燥無
    缺陷、無障礙物、視距復屬良好等情以觀，客觀上並無不能
    注意之情事，其竟疏未注意轉彎車應禮讓直行車先行，即於
    前開路口貿然左轉，適丙○○騎乘車號ＯＮＬ—三五０號重
    機車亦沿同路段對向車道自西往東行駛而至，同疏未注意車
    前狀況，以致發現林光耀所駕駛之前開車輛時，業已避煞不
    及，二車因而發生碰撞，丙○○因而人、車倒地，並受有左
    側脛骨開放性粉碎性骨折、左側腓骨近端及遠端骨折之傷害
    。嗣林光耀於本件交通事故發生後，未被有偵查權之公務員
    或機關發覺前，即留在事故現場，向據報前往處理之交通事
    故處理小組警員表明為肇事者而自首。
二、案經丙○○訴由臺南市警察局第一分局報告臺灣臺南地方法
    院檢察署檢察官聲請簡易判決處刑。
    理  由
一、本件被告所犯為死刑、無期徒刑、最輕本刑為三年以上有期
    徒刑以外之罪，亦非屬高等法院管轄之第一審案件，其於第
    二審之準備程序進行中，先就被訴事實為有罪之陳述，經
    審判長告知簡式審判程序之旨，並聽取檢察官之意見後，依
    刑事訴訟法第三百六十四條、第二百七十三條之一第一項、
    第二百七十三條之二等規定，裁定進行簡式審判程序，且不
    受同法關於證據能力之認定與調查方式之限制，合先敘明。
二、前開犯罪事實，有以下證據可資證明：
  (一)被告於警偵訊及本院審理時坦承不諱。
  (二)告訴人丙○○於警偵訊時之指訴。
  (三)國立成功大學醫學院附設醫院於九十五年六月十二日出具之
    診斷證明書，以及該院於九十六年三月二日以成附醫醫事字
    第０九六０００二三六二號函檢送告訴人醫療費用支出資料
    各一份。
  (四)道路交通事故現場圖、道路交通事故調查報告表(一)、(二)各一
    份及道路交通事故照片八張。
  (五)臺南市警察局第一分局道路交通事故肇事人自首情形紀錄表
    、該局於九十六年三月二十一日、四月三日以南市警一交字
    第０九六四一一六七０八號、第０九六四一一七一三四０號
    函檢送案發現場道路照片四幀等資料。
三、按汽車行駛至交岔路口，轉彎車應讓直行車先行，九十五年
    六月三十日修正施行前道路交通安全規則第一百零二條第一
    項第七款定有明文。查本件被告乃經正常程序考領駕駛執照
    之人，自應依上述道路交通安全規則之規定，小心駕駛，而
    依當時氣候晴朗、夜間有照明、市區道路路面乾燥無缺陷、
    無障礙物、視距復屬良好等情以察，客觀上並無不能注意之
    情形，其應注意、能注意，竟疏未注意轉彎車應禮讓直行車
    先行，即於前開路口貿然左轉，以致其所駕駛之前開車輛與
    沿同路段對向車道自西往東行駛而至之告訴人丙○○所騎乘
    之前開機車發生碰撞，致丙○○人、車倒地，並受有左側脛
    骨開放性粉碎性骨折等傷害。是以，被告對本件交通事故之
    發生確有過失，已甚明顯。而本件告訴人所受之前開傷害結
    果，係因被告前開過失駕駛行為所致，已如前述，足證兩者
    間具有相當之因果關係。綜上所查，被告前開自白核與事實
    相符，
    本件事證已臻明確，被告犯行洵堪認定。
四、復按汽車行駛時，駕駛人應注意車前狀況及兩車併行之間隔
    ，並隨時採取必要之安全措施，道路交通安全規則第九十四
    條第三項亦定有明文。查本件告訴人丙○○騎乘機車行經前
    開路段時，亦疏未注意騎乘機車應隨時注意車前狀況，並隨
    時保持可以煞停或閃避等安全措施，以致與被告所駕駛之前
    開車輛發生碰撞，而受有前開傷害，是以，告訴人對於本件
    交通事故之發生，亦有過失甚明，然告訴人縱有前開過失駕
    駛行為，仍無解於被告應負之過失罪責，附此敘明。
五、論罪科刑
  (一)核被告前開所為係犯刑法第二百八十四條第一項前段之普通
    過失傷害罪。
  (二)又查，被告於肇事後未被有偵查權之公務員或機關發覺其為
    犯嫌前，即向據報前往處理之臺南市警察局第一分局交通事
    故處理小組之警員任永信自首，進而接受裁判，此有處理警
    員於前開自首情形紀錄表以及道路交通事故現場圖之記載可
    資參佐，其行為合乎自首之要件，應依修正施行前刑法第六
    十二條前段之規定減輕其刑（詳如後述）。
  (三)原審以被告罪證明確，依刑事訴訟法第四百四十九條第一項
    前段、第四百五十四條第二項，刑法第二條第一項、第二百
    八十四條第一項前段、（修正施行前）第四十一條第一項前
    段，（修正前）罰金罰鍰提高標準條例第二條，刑法施行法
    第一條之一逕以簡易判決判處有期徒刑二月，並諭知易科罰
    金折算標準予以論罪科刑，固非無見。惟被告於肇事後未被
    有偵查權之公務員或機關發覺其為犯嫌前，即向據報前往現
    場處理警員自首，以及告訴人對本件交通事故之發生亦有過
    失等情，原審均疏未論及，即有未洽，是以，上訴人上訴主
    張原審量刑過重等語，即屬有據，仍應由本院予以撤銷改判
    。
  (四)爰審酌被告並無任何前科紀錄，有臺灣臺南地方法院檢察署
    刑案資料查註紀錄表及臺灣高等法院被告前案紀錄表各一份
    在卷可按，堪認其素行良好、品性頗佳，並參酌其生活狀況
    、智識程度、過失責任、過失情節、犯後坦承犯行之態度，
    以及告訴人因本件車禍所受傷害非輕，雖被告於案發後立即
    支付告訴人於九十五年四月十五日起至五月二十七日止、六
    月二十五日起至七月二十二日止等住院期間之醫療費用共計
    新臺幣十六萬六千六百八十三元，然告訴人其餘財產及非財
    產損害，被告迄未與告訴人達成和解等一切情狀，認量處如
    主文第二項所示之刑，應核屬罪刑相當，並依修正施行前刑
    法第四十一條第一項前段、廢止前罰金罰鍰提高標準條例第
    二條之規定諭知易科罰金之折算標準（詳如後述），以資懲
    儆。
六、新舊法比較之說明
  (一)按行為後法律有變更者，適用行為時之法律。但行為後之法
    律有利於行為人者，適用最有利於行為人之法律。修正後刑
    法第二條第一項定有明文。查本件被告行為後，刑法部分條
    文修正施行，而修正施行後刑法第二條第一項亦修正規定，
    然此乃為與刑法第一條罪刑法定主義相互契合，以貫徹法律
    禁止溯及既往原則，其乃規範行為後法律變更所生新舊法律
    比較適用之準據法，本身尚無比較新舊法之問題，故應一律
    適用修正施行後刑法第二條之規定以決定適用之刑罰法律，
    先予辨明（最高法院九十五年五月二十三日刑事庭第八次會
    議決議可資參照），首先敘明。
  (二)被告行為時關於刑法第六十二條自首之規定，不論自首動機
    為何，一律減輕其刑，而行為後修正施行後同條文業已修正
    為「得減輕其刑」，考其修正理由乃為因應自首動機，有因
    情事所迫，有基於預期邀獲必減之寬典等，一律必減其刑，
    難於獲致公平，故委由裁判者視具體情況決定是否減輕其刑
    ，因此，比較新舊條文適用結果，以修正施行前刑法第六十
    二條之規定較有利於被告。
  (三)再查本件被告行為後易科罰金之折算標準業已修正，罰金罰
    鍰提高標準條例第二條前段則已廢止，然經比較修正前後之
    易科罰金折算標準，以修正前之規定較有利於被告，因此，
    依刑法第二條第一項仍應適用修正前刑法第四十一條第一項
    前段，及廢止前罰金罰鍰提高標準條例第二條前段之規定定
    易科罰金之折算標準。
  (四)其次，刑法分則編設有罰金刑規定之貨幣單位係屬銀元，依
    此論科罰金者，均應適用罰金罰鍰提高標準條例第一條、第
    四條之規定，按各該具體條文制定或修正之時間先後，定其
    提高之倍數。惟依被告行為後即九十五年七月一日增訂施行
    之刑法施行法第一條之一之規定，刑法第二百八十四條第一
    項前段之罰金刑，應以新臺幣為單位，數額應提高三十倍。
    然此與修正前之罰金以銀元為單位，適用罰金罰鍰提高標準
    條例之結果應提高十倍者，對被告而言，並無不利（新臺幣
    與銀元之比例為一比三，換算結果，亦為三十倍）。復參以
    其立法理由，係因應刑法增修條文自九十五年七月一日施行
    後，刑法第三十三條第五款規定，罰金貨幣單位已改為新臺
    幣，是以同法各罪所定罰金貨幣單位，自應配合上開規定修
    正；且因不再適用「現行法規所定貨幣單位折算新臺幣條例
    」，為使罰金數額趨於一致，避免衍生新舊法比較適用問題
    ，以緩和實務適用法律之衝擊，於不變動罰金數額之前提下
    ，而為制定。換言之，刑法施行法第一條之一，係為取代刑
    法修正前適用罰金罰鍰提高標準條例第一條及現行法規所定
    貨幣單位折算新臺幣條例第二條之規定。是本件被告前開所
    犯刑法第二百八十四條第一項前段規定之罰金刑度，無庸引
    據刑法第二條第一項為新舊法比較，應逕援引上開刑法施行
    法第一條之一之規定以為貨幣單位及提高標準之依據，併此
    敘明。
據上論斷，刑事訴訟法第四百五十五條之一第一項、第三項、第
三百六十九條第一項前段、第三百六十四條、第二百七十三條之
一第一項、第三百十條之二、第四百五十四條、第二百九十九條
第一項前段，刑法第二條第一項、第二百八十四條第一項前段、
（修正施行前）第四十一條第一項前段、（修正施行前）第六十
二條前段，刑法施行法第一條之一，廢止前罰金罰鍰提高標準條
例第二條，判決如主文。
案經檢察官甲○到庭執行職務。
中　　華　　民　　國　　96　　年　　5 　　月　　30　　日
                刑事庭第四庭    審判長法  官  陳志成
                                      法  官  楊佳祥
                                      法  官  黃欣怡
以上正本證明與原本無異。
本件不得上訴。
　　　　　　　　　　　　　　　　　　　書記官  陳怡吟
中　　華　　民　　國　　96　　年　　5 　　月　　30　　日
附錄本案論罪科刑條文：
中華民國刑法第284條
因過失傷害人者，處 6 月以下有期徒刑、拘役或 5 百元以下罰
金，致重傷者，處1年以下有期徒刑、拘役或5百元以下罰金。
從事業務之人，因業務上之過失傷害人者，處 1 年以下有期徒刑
、拘役或1千元以下罰金，致重傷者，處3年以下有期徒刑、拘役
或2千元以下罰金。
